最高法院刑事判決　　　　　　　一○○年度台上字第三六四號
上　訴　人　葉○○　姓名年籍詳.
　　　　　　江○○　姓名年籍詳.
上列上訴人等因妨害性自主案件，不服台灣高等法院中華民國九
十八年六月二十五日第二審判決（九十八年度上訴字第七一六號
，起訴案號：台灣宜蘭地方法院檢察署九十六年度少連偵字第二
三號），提起上訴，本院判決如下：
    主  文
上訴駁回。
    理  由
按刑事訴訟法第三百七十七條規定，上訴於第三審法院，非以判
決違背法令為理由，不得為之。是提起第三審上訴，應以原判決
違背法令為理由，係屬法定要件。如果上訴理由書狀並未依據卷
內訴訟資料，具體指摘原判決不適用何種法則或如何適用不當，
或所指摘原判決違法情事，顯與法律規定得為第三審上訴理由之
違法情形，不相適合時，均應認其上訴為違背法律上之程式，予
以駁回。本件原判決以上訴人葉○○、江○○不服第一審分別論
處彼等犯乘機性交罪刑之判決，提起第二審上訴，上訴書狀均未
敘述具體理由，因認彼等上訴違背法定要件，而依刑事訴訟法第
三百六十七條前段、第三百七十二條規定，不經言論辯論，逕予
駁回，已詳敘所憑之理由。經核於法尚無不合。查原判決就葉○
○上訴以伊無犯罪故意，又不知與心智障礙之人性交會違法，應
依刑法第十六條但書規定減輕其刑云云，已說明第一審判決所述
憑以認定葉○○犯罪之依據，如何與卷內證據資料相符；葉○○
所為如何難以適用刑法第十六條但書因不知法律而得減輕其刑之
規定。因認葉○○之上訴書狀未敘述具體理由，其上訴不合法而
予駁回。葉○○上訴意旨對原判決以上開理由駁回其上訴，究竟
如何違法未予具體指摘，仍執陳詞泛言伊不知行為係違法，應可
依刑法第十六條但書規定酌減其刑，原審未調查即予駁回，稍嫌
嚴厲云云，難謂符合首揭法定第三審上訴之要件。又原判決復說
明第一審判決係採取法院囑託專業精神醫療機構之鑑定結果，認
江○○有強制治療之必要，而對江○○為刑前強制治療之諭知。
且江○○對該囑託鑑定及鑑定之結果有何違法，並未憑卷內資料
具體指摘，仍以伊無個性衝動、自我控制力不佳云云，空言指摘
，因認江○○之第二審上訴書狀亦未敘述具體理由，其上訴亦不
合法而予駁回。江○○上訴仍執前詞以伊非性侵害之慣犯或累犯
，無個性衝動、自我控制力不佳情形，可傳喚地方人士作證，第
一審法院依私立醫院之精神鑑定報告即諭知應於刑之執行前令入
相當處所施以治療，理由不足，伊第二審上訴理由應無不備，原
審應就其精神狀態再委請其他大型專業醫院鑑定云云，執以指摘
。惟稽之江○○之第二審上訴書狀，並未請求第二審另行囑託其
他機構再為精神鑑定，至於江○○請求傳喚證人證明其個性及素
行，核與第一審囑託醫療機構所為之專業精神鑑定並無影響。是
其徒憑己意，並未依據卷內資料具體指摘原判決有何違背法令，
顯與法律規定得為第三審上訴理由之違法情形不相適合。又原審
既以上訴人二人之第二審上訴均違背法律上之程式，而不經言詞
辯論，逕予駁回上訴，而未進行調查、審理之程序，則原審未指
定辯護人到庭，自無判決不適用法則之違法情形，上訴人二人指
摘原審未為渠等指定辯護人到庭，自非適法之第三審上訴理由。
其二人之上訴均違背法律上之程式，應予駁回。
據上論結，應依刑事訴訟法第三百九十五條前段，判決如主文。
中    華    民    國  一○○  年    一    月   二十   日
                      最高法院刑事第十二庭
                          審判長法官  陳  世  淙  
                                法官  陳  東  誥  
                                法官  何  菁  莪  
                                法官  許  錦  印  
                                法官  施  俊  堯  
本件正本證明與原本無異
                                      書  記  官  
中    華    民    國  一○○  年    一    月  二十五  日
                                                      m